臺灣高等法院刑事判決
108年度上易字第1845號
上  訴  人  
即  被  告  劉冠宏



            林咨樞



上列上訴人等因傷害案件，不服臺灣士林地方法院108年度審易
字第473號，中華民國108年6月25日第一審判決（起訴案號：臺
灣士林地方檢察署107年度偵字第12401號），提起上訴，本院判
決如下：
    主  文
上訴駁回。
    事  實
一、汪子新（業經原審法院以109年度審易緝字第2號判決判處有
    期徒刑10月確定）因細故對何崑鴻心生不滿，竟與劉冠宏、
    林咨樞及林咨樞之某成年男性友人（下稱「甲」）基於傷害
    之犯意聯絡，於民國107年8月8日16時43分許，由劉冠宏駕
    駛車牌號碼000-0000號自用小客車搭載汪子新、林咨樞、甲
    至臺北市○○區○○路0段00號對面，到場後汪子新先將燃放之
    信號彈朝何崑鴻丟擲，並隨即接續徒手攻擊何崑鴻，劉冠宏
    手持開山刀接續揮砍何崑鴻數下，林咨樞、甲則接續分持塑
    膠棒毆打何崑鴻數下，致何崑鴻因此受有右側股直肌撕裂傷
    、右側三頭肌撕裂傷、右手撕裂傷合併右側伸腕、伸指肌腱
    斷裂、部分肌肉撕裂傷及後骨間肌動脈斷裂等傷害，警方經
    報案後調閱相關監視器畫面，方循線查悉上情。
二、案經何崑鴻訴由臺北市政府警察局內湖分局報請臺灣士林地
    方檢察署檢察官偵查起訴。
    理  由
壹、證據能力方面：
    按被告以外之人於審判外之陳述，雖不符刑事訴訟法第159
    條之1至第159條之4之規定，而經當事人於審判程序同意作
    為證據，法院審酌該言詞陳述或書面陳述作成時之情況，認
    為適當者，亦得為證據。又當事人、代理人或辯護人於法院
    調查證據時，知有第159條第1項不得為證據之情形，而未於
    言詞辯論終結前聲明異議者，視為有前項之同意，同法第15
    9條之5亦有明定。查本件檢察官、上訴人即被告（下稱被告
    ）劉冠宏、林咨樞2人就本判決下列所引被告以外之人於審
    判外陳述之證據能力迄至言詞辯論終結，均未聲明異議，本
    院審酌該些供述證據作成時，核無違法取證或其他瑕疵，認
    為以之作為本案之證據屬適當，自有證據能力。其餘資以認
    定被告犯罪事實之非供述證據，均查無違反法定程序取得之
    情形，依刑事訴訟法第158條之4反面規定，亦具證據能力。
貳、實體方面：
一、被告劉冠宏、林咨樞於本院準備、審理程序經合法傳喚未到
    庭，而據其2人於警詢、偵查及原審審理中對於上開事實均
    已坦承不諱（見107年度偵字第12401號卷，下稱偵卷，第13
    至17、29至33、96至99、112至117頁；原審卷第112、116 
    頁），核與證人即被害人何崑鴻及證人林溢源於警詢及偵查
    時之證述大致相符（見偵卷第37至39、42至43、170至172 
    、244至246頁），並有現場監視錄影畫面截圖12張、扣案物
    品照片29張、臺北市政府警察局內湖分局扣押筆錄暨扣押物
    品目錄表、車內座位示意圖、國防醫學院三軍總醫院附設民
    眾診療服務處診斷證明書、國防醫學院三軍總醫院107年9 
    月7日院三病歷字第1070011211號函及所附病歷紀錄、傷勢
    照片、內政部警政署刑事警察局107年10月19日刑紋字第107
    0083327號鑑定書、臺北市政府警察局鑑定書、臺北市政府
    警察局內湖分局刑案現場勘察報告（案件編號：Z000000000
    -00號）及本院就現場監視錄影畫面所為之勘驗筆錄暨截圖
    照片各1份（見偵卷第34至36、44至50、165、176至230 、2
    75至291、296至311、313至319、330至342頁；本院卷一第3
    30至335、371至376頁）在卷可考，足認被告2人上開任意性
    自白與事實相符，被告2人傷害犯行甚明。本件事證明確，
    被告2人上開犯行，足堪認定，應依法論科。至於起訴書及
    原判決雖認定被告2人乃是與同案被告汪子新、孫繼陽共犯
    本件傷害犯行；然經本院調查、勾稽卷內證據資料，認同案
    被告孫繼陽並未參與本件傷害行為，乃是頂替「甲」，而經
    本院對孫繼陽判處無罪在案。故就此部分之事實認定，應更
    正行為人是「甲」（此更正無礙原審認定之被告2人共同犯
    傷害罪之事實，自非屬撤銷原判決之事由），併予說明。
二、論罪科刑：
  ㈠按行為後法律有變更者，適用行為時之法律，但行為後之法
    律有利於行為人者，適用最有利於行為人之法律，刑法第2
    條第1項定有明文。查本案被告2人行為後，刑法第277條第1
     項業於108年5月29日修正公布，而於同月31日生效施行，
    修正前刑法第277條第1項規定：「傷害人之身體或健康者，
    處3年以下有期徒刑，拘役或1000元以下罰金」；修正後刑
    法第277條第1項則規定：「傷害人之身體或健康者，處5年
    以下有期徒刑、拘役或50萬元以下罰金」，修正後刑法第27
    7 條第1項，將法定刑自「3年以下有期徒刑，拘役或1000元
    以下罰金」，提高為「5年以下有期徒刑、拘役或50萬元以
    下罰金」，經比較新、舊法律，修正後刑法第277條第1項並
    無較有利於被告之情形，依刑法第2條第1項前段規定，自應
    適用被告2人行為時即108年5月29日修正前刑法第277條第1 
    項之規定。是核被告劉冠宏、林咨樞所為，均係犯修正前刑
    法第277條第1項傷害罪。
　㈡被告2人與同案被告汪子新、甲就本件傷害犯行，有犯意聯絡
    及行為分擔，應依刑法第28條規定，論以共同正犯。另被告
    2人之傷害行為，均係各自基於單一之犯意，於密切接近之
    時間、地點實施，且係侵害告訴人之身體法益，各舉止間之
    獨立性極為薄弱，依一般社會健全觀念，難以強行分開，應
    視為數個舉動之接續施行，各論以接續犯之實質一罪。
三、上訴駁回：
  ㈠原審審理結果，認被告2人所犯罪證明確，而適用刑法第2條
    第1項前段、第28條、第38條第2項，修正前刑法第277條第1
    項，刑法施行法第1條之1第1項、第2項前段等規定，並以行
    為人責任為基礎，審酌被告2人與共同被告汪子新等人不思
    理性解決與告訴人之糾紛，竟於光天化日、大庭廣眾下持信
    號彈、開山刀及塑膠棒等兇器公然對告訴人施暴，渠等漠視
    法治之心態可見一斑，所為實值非難，被告2人犯後雖均坦
    承犯行，然迄今仍未與告訴人達成和解，並賠償告訴人損害
    ，復考量被告劉冠宏於為本案前，甫於107年4月7日與同案
    被告孫繼陽持開山刀等兇器為類似之暴力行為，其惡性重大
    ，兼衡被告2人之智識程度、犯罪手段（所持兇器之種類）
    、目的、告訴人身體所受傷害甚為嚴重等一切情狀，分別量
    處有期徒刑10月、7月。並就沒收部分說明：扣案之開山刀1
    把、塑膠棍4支均為被告劉冠宏所有置於其使用之車上，以
    供其及被告林咨樞等人為本案犯行所用，業據被告2人於警
    詢、偵查及原審審理時供述明確，堪認上開扣案兇器屬被告
    劉冠宏所有，被告劉冠宏對上開扣案兇器有事實上之處分權
    ，爰依法於被告劉冠宏對應之犯罪項下宣告沒收等旨。經核
    原判決認事用法，尚無違誤，量刑亦屬妥適。
  ㈡被告2人上訴均主張：其2人並非主謀，且自始配合本案調查
    ，原審量刑過重，請求依刑法第57條從輕量刑云云（見本院
    卷一第27至30、33至36頁）。按刑事審判旨在實現刑罰權分
    配正義，故法院對有罪被告科刑，應符合罪刑相當原則，使
    輕重得宜，罰當其罪，以契合社會法律感情，此所以刑法第
    57條明定科刑時應審酌一切情狀，尤應注意該條所列10款事
    項以為科刑輕重之標準，俾使法院就個案量刑，能斟酌至當
    。量刑輕重係屬事實審法院得依職權自由裁量事項，苟已斟
    酌刑法第57條各款所列情狀而未逾越法定刑度，不得遽指為
    違法（最高法院98年台上字5002號判決意旨參照）。本件原
    審判決業以被告2人之責任為基礎，審酌刑法第57條各款所
    列情形，分別就被告2人之素行、犯罪動機、目的、手段（
    所持兇器種類）、犯後態度、智識程度、告訴人身體所受傷
    害等為科刑輕重標準之綜合考量，在法定刑度內，斟酌科刑
    ，尚無偏執一端，致明顯失出失入之違法或不當，客觀上不
    生量刑裁量權濫用或違反比例原則、罪刑均衡原則之情形，
    自無違法之可言。被告2人徒以前詞上訴主張原審量刑過重
    ，請求再予輕判云云，均難認有據。從而，被告2人之上訴
    ，均為無理由，應予駁回。　  
四、被告2人經本院合法傳喚，無正當理由不到庭，爰不待其陳
    述，為一造辯論判決。
據上論斷，應依刑事訴訟法第371條、第368條，判決如主文。  
本案經檢察官張嘉婷提起公訴，檢察官董怡臻到庭執行職務。
中　　華　　民　　國　　110 　年　　3 　　月　　25　　日
                  刑事第十一庭  審判長法　官  周煙平
                                      法　官  連育群
                                      法　官  陳俞伶
以上正本證明與原本無異。
不得上訴。
                                      書記官  朱家麒
中　　華　　民　　國　　110 　年　　3 　　月　　26　　日
附錄：本案論罪科刑法條全文　　　　　　　　　　　　　　　
修正前中華民國刑法第277條
（普通傷害罪）
傷害人之身體或健康者，處3年以下有期徒刑、拘役或1千元以下
罰金。
犯前項之罪因而致人於死者，處無期徒刑或7年以上有期徒刑；
致重傷者，處3年以上10年以下有期徒刑。